臺灣高等法院臺中分院刑事判決　　　　　民國九十一年度交上易字第一一二五號
　　上　訴　人　臺灣臺中地方法院檢察署檢察官
　　被　　　告　丙○○
　　選任辯護人　陳聰能
右上訴人因被告過失傷害案件，不服臺灣臺中地方法院中華民國九十一年四月三十日
第一審判決（民國九十年度交易字第五五八號，起訴案號：臺灣臺中地方法院檢察署
民國九十年度偵字第六○九五號），提起上訴，本院判決如左：
    主    文
原判決撤銷。
丙○○從事業務之人，因業務上之過失傷害人，處有期徒刑貳月，如易科罰金，以
佰元折算一日。
    事    實
丙○○係仁友汽車客運股份有限公司之營業大客車司機，為從事駕駛業務之人，於民
國八十九年十二月十八日下午七時許，駕駛ＦＰ－五六六號營業大客車沿台中縣龍井
鄉○○路○段，由南往北，即大肚鄉往沙鹿鎮方向行駛，於行經沙田路四段二十六號
北二十公尺處，適有中部第二高速公路施工圍籬擋住往北車道，丙○○遂跨越中心線
駛入對向車道，竟疏未減速慢行，注意車前狀況及前方來車，並隨時採取必要之安全
措施，而依當時情形，又無不能注意之情事，適有丁○○駕駛ＨＦＣ－三二二號機車
搭載乙○○，在沙田路四段由北往南方向行經該路段，因丙○○之大客車侵入其車道
，致大客車左前車頭擦撞丁○○所駕駛之機車，而人車倒地，丁○○因而受有左膝外
傷、左小指、無名指壓碎傷、左腳掌指關節炎、乙○○受有左脛骨第三型開放性骨折
、左臏骨粉碎性骨折、左股骨外髁粉碎性骨折等傷害，被告於警員前往現場時主動陳
明係其肇事，自首接受裁判。案經丁○○、乙○○訴由台中縣警察局烏日分局報由臺
灣臺中地方法院檢察署檢察官向原審聲請簡易判決處刑後認為不宜，改依通常程序審
理。
    理    由
一、訊據被告丙○○，對於在上開時地駕駛營業大客車與丁○○所騎之機車發生擦撞
    ，致人車倒地，丁○○及乙○○二人因而受傷之事實，坦承不諱，並經告訴人丁○○、乙○○指訴甚詳，又有診斷證明書二份附卷可稽，被告雖以其發現丁○○
    之機車時已停車，當時其在停止狀態中，係丁○○酒後騎機車，快速撞到其大客
    車，其應無過失等語為辯。然查二車相撞時均在行駛之狀態中，且係被告之大客
    車侵入對向來車道所致，已經告訴人丁○○始終指訴明確，參以道路交通事故調
    查報告表所繪製肇事後之現場圖觀之，被告行車路線之前方快車道有中二高施工
    處之圍籬、長約二十米，致被告無法在自己之車道行駛，必須侵入對向來車道才
    能駛過該圍籬，而肇事後機車車頭擋泥板及機車工具箱之掉落地點，機車倒地位
    置與血跡留存處，均在告訴人丁○○行車方向之慢車道上，靠近告訴人行車方向
    距圍籬總長度的三分之二處，即被告行車方向距圍籬總長度的三分之一處，也就
    是被告大客車侵入對向車道不遠的地方，而肇事後被告駕駛之大客車則停在其行
    車方向即將駛過圍籬三分之一處之逆向車道上（即告訴人車道），有現場圖附卷
    可稽，又據前往現場處理之大肚分駐所警員戊○○在本院結證，二車相擦撞之地
    點應在告訴人行車方向的慢車道上，也就是機車車頭擋泥板、機車工具箱等掉落
    地點及機車倒地位置與血跡留存處，並非在大客車停止之地點，何況現場並無剎
    車痕及刮地痕，亦經戊○○在原審及本院結證屬實，可知二車相撞時均在行駛狀
    態中，且相撞後機車隨即倒地，才未留剎車痕及刮地痕，而機車車頭擋泥板、機
    車工具箱、機車及血跡才會留在同一地點，唯被告之大客車則繼續往前行駛後才
    停止，是被告辯稱擦撞時其大客車係在停止狀態，與事實不符，不足採信。
二、按汽車行駛時，駕駛人應注意車前狀況及兩車併行之間隔，並隨時採取必要之安
    全措施，又汽車除行駛於單行道或指定行駛於左側車道外，在未劃標線之道路，
    應靠右行駛，但遇有特殊情況必須行駛左側道路時，除應減速慢行外，並注意前
    方來車及行人，道路交通安全規則第九十四條第三項、第九十五條第一項分別定
    有明文。被告駕駛營業大客車，行經肇事地點，因其行車道有圍籬之施工障，
    必須駛入對向來車道，自應依上開規定減速慢行，並注意車前狀況及前方來車，
    隨時採取必要之安全措施，依當時路況並無不能注意之情形，竟疏未注意，於侵
    入對向來車道後即與迎面而來，在對向來車道之快慢車道間告訴人丁○○所騎乘
    之機車相擦撞，足見其有過失，要無可疑。
三、雖告訴人乙○○之血中酒精濃度為０．二一九ｇ％，超出標準值，然醫院並未對
    機車駕駛人丁○○實施血中酒精濃度之測試，有光田綜合醫院九十年五月二十二
    日九十光醫事歷字第九００四一號函附原審卷足憑，即不能以乙○○之血中酒精
    濃度測試之結果，推論丁○○當時係酒醉駕車，退而言之，縱使丁○○有酒後駕
    車之情形，亦係與有過失而已，不能因此而解免被告之過失刑責。至於台灣省立
    中縣區車輛行車事故鑑定委員會，以因肇事碰撞地點關係位置不明確等原因而未
    作鑑定，但不影響本院之認定，該鑑定委員會之函不足作為被告有利之認定，併
    予敘明。
四、被告係仁友汽車客運股份有限公司之營業大客車司機，為從事駕駛業務之人，核
    其所為，係犯刑法第二百八十四條第二項前段之罪，被告於警員尚不知何人肇事
    之前，主動向到場處理之警員戊○○陳明其係肇事者，已經戊○○在本院結明確
    ，應依自首之規定減輕其刑，乃原審疏未詳查，諭知無罪之判決，尚有未洽，檢
    察官上訴意旨，執此指摘原判決不當，為有理由，應將原判決撤銷，爰審酌被告
    犯罪之動機、目的、所生危害及迄今仍未與告訴人和解等情狀，而科處如主文所
    示之刑，並諭知易科罰金之折算標準，又被告行為後刑法第四十一條於九十年一
    月十日修正公布施行，比較新舊法，以修正後之法律有利於被告，應適用修正公
    布後之法律，併予敘明。
五、據上論斷，應依刑事訴訟法第三百六十九條第一項前段、第三百六十四條、第二
    百九十九條第一項前段、刑法第二百八十四條第二項前段、第六十二條、第二條第
    一項、第四十一條第一項前段，罰金罰鍰提高標準條例第一條前段、第二條，判
    決如主文。
本案經檢察官甲○○到庭執行職務。
中      華      民      國      九十一   年       八      月     二十   日
                                    臺灣高等法院臺中分院刑事第八庭
                                          審判長法  官  羅  得  村
                                                法  官  劉  榮  服
                                                法  官  陳  毓  秀
右正本證明與原本無異。
不得上訴。
                                                書記官  林  水  濱
中      華      民      國      九十一   年       八      月    二十    日
附錄：
刑法第二百八十四條第二項前段：
從事業務之人，因業務上之過失傷害人者，處一年以下有期徒刑、拘役或一千元以下
罰金。
                                                                        Ｉ
